【裁判字號】    99,訴,469
【裁判日期】    990603
【裁判案由】    違反毒品危害防制條例
【裁判全文】
臺灣彰化地方法院刑事判決            99年度訴字第469號
公  訴  人  臺灣彰化地方法院檢察署檢察官
被      告  甲○○
上列被告因毒品危害防制條例案件，經檢察官提起公訴（99年度
毒偵緝字第23號、第24號），本院依簡式審判程序判決如下：
    主  文
甲○○施用第壹級毒品，累犯，處有期徒刑柒月，扣案之第壹級
毒品海洛因壹包（毛重零點伍玖公克）沒收銷燬之；扣案之注射
針筒壹支，沒收；又施用第壹級毒品，累犯，處有期徒刑柒月；
應執行有期徒刑拾月，扣案之第壹級毒品海洛因壹包（毛重零點
伍玖公克）沒收銷燬之；扣案之注射針筒壹支，沒收。
    事  實
一、甲○○前因施用毒品案件，經觀察、勒戒後，認無繼續施用
    毒品之傾向，於民國（下同）88年11月19日執行完畢釋放，
    並由台灣彰化地方法院檢察署檢察官於同日，以88年度毒偵
    字第1297號為不起訴處分確定。復因施用第一級毒品及第二
    級毒品案件，經同署檢察官聲請強制戒治並提起公訴，嗣經
    本院於93年4月12日，以93年度訴字第58號判處有期徒刑1年
    及8月，定應執行有期徒刑1年6月確定，業於94年8月1日縮
    短刑期執行完畢；其強制戒治部分，則於93年1月9日，因毒
    品危害防制條例修正實施而予以釋放。再於5年內之96年間
    ，因施用毒品案件，經本院於96年7月17日，以96年度訴字
    第662號判決判處有期徒刑10月確定，甫於97年4月29日執行
    完畢。詎甲○○仍不知戒除毒癮，復分別基於施用第一級毒
    品海洛因之犯意，先於（一）98年8月29日12時許，在彰化
    縣溪州鄉○○路○段539巷36號旁樹林內，以海洛因摻水置於
    針筒內注射手臂血管方式，施用第一級毒品海洛因1次。嗣
    經警於同年月30日下午1時45分許，巡經該處，見其行跡可
    疑而上前盤查，當場扣得甲○○與洪永輝（洪永輝部分業經
    台灣彰化地方法院檢察署檢察官另行起訴，並經本院以98年
    度訴字第1956號判決確定）共同持有摻水稀釋過之第一級毒
    品海洛因1小包（毛重0.59公克）、甲○○所有之注射針筒1
    支，經徵得甲○○同意後採集尿液送驗，結果呈可待因、嗎
    啡陽性反應，始查悉上情。甲○○又於（二）同年9月9日，
    在彰化縣芳苑鄉○○路旁，以海洛因摻水置於針筒內注射手
    臂血管方式，施用第一級毒品海洛因1次。嗣因甲○○係警
    方列管施用毒品人口，經警通知於98年9月10日，自行前往
    彰化縣警察局北斗分局埤頭分駐所接受採尿送驗，檢驗結果
    亦呈可待因及嗎啡陽性反應，始知悉上情。
二、案經彰化縣警察局北斗分局報請臺灣彰化地方法院檢察署檢
    察官偵察起訴。
    理  由
一、本件被告所犯係死刑、無期徒刑、最輕本刑為3 年以上有期
    徒刑以外之罪，其於準備程序就前揭被訴事實為有罪之陳述
    ，經受命法官告知簡式審判程序之旨，並聽取其與公訴人之
    意見後，本院認無不得或不宜改依簡式審判程序進行之處，
    爰依刑事訴訟法第273 條之1 第1 項、第284 條之1 ，裁定
    本案由受命法官獨任進行簡式審判程序，合先敘明。
二、上揭犯罪事實，業經被告於本院審理時坦承不諱，且其二次
    為警查獲時所採驗之尿液，經檢驗結果，確均呈嗎啡、可待
    因陽性反應，此有列管毒品人口尿液檢體採集送驗紀錄表及
    該檢驗報告各2紙附卷可稽，此外並有第一級毒品海洛因乙
    包（毛重0.59公克）、供施用第一級毒品海洛因之注射針筒
    1支等，扣案可稽。另參諸醫學臨床實驗及根據英國藥學會
    出版之文獻Clarke's Isolatio n andIdentif ication of
    Drugs乙書第293頁載：海洛因經注射入人體後，在體內迅速
    水解成6-Monoacety Imorph ine，再緩緩繼續水解成嗎啡，
    然後再循嗎啡之代謝方式排出，同書第431頁至第432頁並載
    有：嗎啡經注射入人體後，約50％以上於8小時內自尿中排
    出，至24小時排出約90％，但48小時後仍有微量可檢出等語
    。此外，按通常健康成人一次注射嗎啡15公絲，而以現行採
    用蟻醛酸試液及鉬鋑銨酸試液檢檢驗其尿液時，注射後8小
    時內所排尿液易於檢出；8小時至24小時，視其取尿時間及
    尿量多寡，可能檢出；至24小時以後所排之尿液，用上述方
    法已難檢出，亦據行政院衛生署藥物食品檢驗局73年11月30
    日（73）藥檢壹字第030221號函釋明確。揆諸前揭說明，足
    徵被告確實有於上開時日施用第一級毒品海洛因，被告上開
    施用犯行均堪認定。
三、另犯毒品危害防制條例第10條施用第1 、2 級毒品之罪者，
    檢察官應先聲請法院裁定將被告令送勒戒處所觀察、勒戒，
    經觀察、勒戒後，認無繼續施用毒品傾向者，應即釋放，並
    為不起訴之處分或不付審理之裁定；認有繼續施用毒品傾向
    者，應由檢察官聲請法院裁定令入戒治處所施以強制戒治，
    且經觀察、勒戒或強制戒治執行完畢釋放後，5 年內再犯第
    10條之罪，檢察官應依一般刑事訴訟程序予以起訴論罪科刑
    ，此觀諸毒品危害防制條例第20條第1 項、第2 項、第23條
    第2 項前段規定自明。經查，本件被告前因施用毒品案件，
    經法院裁定送強制戒治，於93年1月9日執行完畢釋放，再於
    5年內之96年間，因施用毒品案件，經本院於96年7月17日，
    以96年度訴字第662號判決判處有期徒刑10月確定，甫於97
    年4月29日執行完畢之事實，有臺灣高等法院被告前案紀錄
    表、臺灣彰化地方法院檢察署刑案資料查註紀錄表各1份附
    卷可參，其於前開觀察、勒戒、強制戒治執行完畢釋放後5
    年內，復犯施用毒品案件經判決確定，復於五年內再犯本件
    施用第一級毒品罪，事證明確，應予依法論科。
四、查海洛因為毒品危害防制條例第2條第2項所明定之第1級毒
    品，是核被告甲○○上開二次所為，均係犯同條例第10條第
    1項之施用第1級毒品罪。被告於持有第1級毒品並進而施用
    ，其持有之低度行為應為施用之高度行為所吸收，均不另論
    持有毒品之罪。被告所犯上開施用第一級毒品之2罪，犯意
    各別，行為不同，應予分論併罰。次查，被告有事實欄所載
    論罪科刑執行情形，此有台灣高等法院被告全國前案紀錄表
    在卷可稽，其受有期徒刑執行完畢後，五年以內故意再犯
    本件有期徒刑以上之罪，為累犯，應依刑法第47條第1項規
    定加重其刑。爰審酌被告前有施用毒品之不良素行，歷經觀
    察、勒戒、強制戒治後，仍未能徹底戒絕毒品，顯見意志不
    堅，有失政府制定毒品危害防制條例之立法美意，本不宜寬
    貸，惟念其施用毒品乃自戕一己之身體健康，尚未害及他人
    ，且犯後坦承犯行，暨其智識程度、生活狀況等一切情狀，
    分別量處如主文所示之刑，並定其應執行之刑，以示懲戒。
    扣案之第1級毒品海洛因1包（毛重0．59公克），應依毒品
    危害防制條例第18條第1項沒收銷燬之。扣案之注射針筒1支
    ，係被告所有，且供其於本件施用第一級毒品所用之物，業
    據被告供承在卷，應均依刑法第38條第1項第2款之規定宣告
    沒收。
據上論斷，應依刑事訴訟法第299 條第1 項前段，毒品危害防制
條例第10條第1項、第18條第1項，刑法第11條前段、第47條第1
項、第51條第5款、第38條第1項第2款，判決如主文。
本案經檢察官蕭有宏到庭執行職務。
中    華    民    國    99    年    6     月    3    日
                  刑事第四庭    法  官  姚銘鴻
以上正本證明與原本無異。
如不服本判決應於收受判決後10日內向本院提出上訴書狀，並應
敘述具體理由；其未敘述上訴理由者，應於上訴期間屆滿後20日
內向本院補提理由書（均須按他造當事人之人數附繕本）「切勿
逕送上級法院」。
中    華    民    國    99    年    6     月    3     日
                                書記官  郭佳雯
附錄本案論罪科刑法條全文：
毒品危害防制條例第10條
施用第一級毒品者，處 6 月以上 5 年以下有期徒刑。
施用第二級毒品者，處 3 年以下有期徒刑。

司法院資訊處製作；財團法人民間司法改革基金會備份。
